臺灣臺北地方法院民事簡易判決
                    111年度店簡字第72號
原      告  鴻展興業股份有限公司

法定代理人  吳松翰  
訴訟代理人  吳鴻志  

被      告  詹文魁  

            詹文瑞  
            詹文寬  
共      同
訴訟代理人  張立業律師
            黃博聖律師
上一人之
複代理人    陳奐均律師
上列當事人間請求給付不當得利等事件，本院於民國111年10月6
日言詞辯論終結，判決如下：
    主  文
被告詹文魁、詹文瑞應給付原告新臺幣玖萬玖仟參佰壹拾伍元，
及自民國一百一十年十二月十日起至返還門牌號碼臺北市○○區○○
路○段○○○巷○○號四樓之房屋之日止，按月給付原告新臺幣貳仟捌
佰柒拾肆元。
原告其餘之訴駁回。
訴訟費用由被告負擔百分之六十五，餘由原告負擔。
本判決原告勝訴部分得假執行。但被告如以新臺幣玖萬玖仟參佰
壹拾伍元為原告預供擔保，得免為假執行。
原告其餘假執行之聲請駁回。
     事實及理由
一、原告主張：伊於民國107年11月19日因拍賣取得如附表一所
    示地號及其上建物（下稱系爭房屋）所有權，惟被告未經原
    告同意居住系爭房屋，侵害伊對系爭房屋應有權利範圍，系
    爭房屋因有頂樓增建物，每月租金至少新臺幣（下同）26,0
    00元，依侵權行為或不當得利法律關係，請求被告自107年1
    1月19日起至110年10月25日起訴時共35個月又6日，連帶給
    付相當租金收益152,490元（26,000元×35個月又6日×1/6）
    及至返還系爭房屋前每月利益4,333元（26,000元×1/6），
    並聲明：㈠被告應連帶給付原告152,490元，及自起訴狀繕本
    送達之翌日時起至返還系爭房屋之日止，按月給付原告4,33
    3元。㈡願供擔保請准宣告假執行（見本院卷第7頁）。
二、被告則以：被告詹文寬現未居住於系爭房屋，被告詹文魁、
    詹文瑞基於分管協議住於系爭房屋，且對於其他不當得利返
    還義務人獲得之利益，並無連帶返還的義務等語置辯，並均
    聲明：㈠原告之訴駁回；㈡如受不利之判決，願供擔保請准免
    為假執行。
三、法院之判斷：
　㈠按民法第818條規定係指各共有人得就共有物全部，於無害他
    共有人之權利限度內，按其應有部分行使用益權而言。是未
    經共有人協議分管之共有物，共有人或第三人對共有物之特
    定部分占有使用收益，須徵得他共有人全體之同意。查原告
    主張因拍賣取得系爭房屋，提出建物登記謄本及法拍屋查詢
    系統列印在卷可按（見本院卷第17至25頁），復被告到庭不
    爭執，堪信為真。又系爭房屋現由被告詹文魁、詹文瑞占用
    ，有查訪日期111年3月8日之臺北市政府警察局文山第二分
    局訪問調查報告表在卷可按（見本院卷第123至127頁），可
    知被告詹文魁、詹文瑞現為系爭房屋之直接占有人，原告主
    張被告詹文寬占有系爭房屋，未舉證以實其說，自不足採。
    另被告抗辯訂有分管契約等情，並稱：因被告之被繼承人詹
    萬發於65年5月29日去世後，即由全體繼承人同意由被告詹
    文魁、詹文瑞居住使用系爭房屋等語（見本院卷第189頁）
    ；惟原告否認，且被告至本件言詞辯論終結前，均未提出上
    開親屬會議就系爭房屋所立分管契約相關證據供本院審酌，
    是難僅憑被告之詞遽認系爭房屋訂有分管契約。
　㈡按不動產共有人間關於共有物使用、管理、分割或禁止分割
    之約定或依第820條第1項規定所為之決定，於登記後，對於
    應有部分之受讓人或取得物權之人，具有效力，民法826條
    之1前段定有明文。查原告自107年11月19日以拍賣為原因登
    記為系爭房屋共有人，有建物登記謄本在卷可憑（見本院卷
    第19頁），縱系爭房屋於65年間訂有分管契約，既未經登記
    ，揆諸前揭法條意旨，亦難拘束原告。原告自107年11月19
    日起即與被告詹文瑞同為系爭房屋共有人，持有系爭房屋比
    例均僅為6分之1，被告詹文魁非系爭房屋共有人，未經原告
    同意而占用系爭房屋，亦無分管契約存在，被告詹文魁、詹
    文瑞之行為自屬無權占用系爭房屋。
　㈢按無法律上之原因而受利益，致他人受損害者，應返還其利
    益，民法第179 條定有明文。又依不當得利之法則請求返還
    不當得利，以無法律上之原因而受利益，致他人受有損害為
    其要件，故其得請求返還之範圍，應以對方所受之利益為度
    ，非以請求人所受損害若干為準，無權占有他人土地，可能
    獲得相當於租金之利益為社會通常之觀念，是占用人抗辯其
    占有系爭土地所得之利益，僅相當於法定最高限額租金之數
    額，尚屬可採（最高法院61年臺上字第1695號判例參照）。
    查系爭房屋未有分管契約，是被告詹文魁、詹文瑞就系爭房
    屋之特定部分為使用即為無權占有，自受有相當於租金之不
    當利益，致原告受有損害，原告請求給付自107年11月19日
    起至返還系爭房屋之日止享有相當於租金之不當得利，核屬
    有據。
　㈣按城市地方房屋之租金，以不超過土地及其建築物申報總價
    年息10%為限，土地法第97條第1項定有明文。又房屋性質既
    不能脫離土地之占有而存在，則原告所受房屋遭占用之損害
    ，自當包括建築物及其基地總價額為其基準。所謂土地之總
    價額，係指法定地價而言，土地所有權人依土地法所申報之
    地價為法定地價，土地法施行法第25條、土地法第148條分
    別定有明文，而舉辦規定地價或重新規定地價時，土地所有
    權人未於公告期間申報地價者，以公告地價80％為其申報地
    價，平均地權條例第16條前段亦規定明確。又基地租金之數
    額，除以基地申報地價為基礎外，尚須斟酌基地之位置，工
    商業繁榮之程度，承租人利用基地之經濟價值及所受利益等
    項，並與鄰地租金相比較，以為決定（最高法院68年臺上字
    第3071號判例參照）。查系爭房屋所在土地申報地價如附表
    二所示，占用面積為126.02平方公尺，有系爭房屋建物登記
    第三類謄本可稽（見本院卷第17頁），又原告持分比例1/6
    之房屋課稅現值為40,200元，有其提出111年臺北市稅捐稽
    徵處全期房屋稅繳納證明書附卷（見本院卷第251頁），佐
    以系爭房屋所在地附近有各式餐廳、商家，生活機能堪稱方
    便，有原告提出現場照片可佐（見本院卷第101至105頁），
    認被告詹文魁、詹文瑞應返還利益之額度，以土地及其建築
    物申報總價年息8％為適當，故被告詹文魁、詹文瑞自107年1
    1月19日起至110年10月25日止應給付原告相當於租金之不當
    得利數額為99,315元，另自起訴狀繕本送達翌日即110年12
    月10日（見本院卷第63、67頁）起至返還系爭房屋與原告及
    全體共有人止，按月給付原告之金額為2,874元（計算式見
    附表三所示），逾此金額之主張，則屬無據。
四、綜上所述，原告依不當得利法律關係，請求被告詹文魁、詹
    文瑞應給付原告99,315元，及自110年12月10日起至返還系
    爭房屋之日止，按月給付原告2,874元，為有理由，應予准
    許，逾此範圍之請求，則無理由，應予駁回。其假執行之聲
    請失所依附，併予駁回。
五、本件事證已臻明確，兩造其餘攻擊防禦方法，於本判決結果
    不生影響，爰不一一論述，併此敘明。
六、本件原告勝訴部分，係就民事訴訟法第427條第1項訴訟適用
    簡易程序所為被告敗訴之判決，依同法第389條第1項第3款
    規定，應依職權宣告假執行，並依同法第436條第2項適用第
    392條第2項規定，依職權宣告被告如預供擔保，得免為假執
    行。
七、訴訟費用負擔之依據：民事訴訟法第79條。
中　　華　　民　　國　　111 　年　　11　　月　　11　　日
                  臺灣臺北地方法院新店簡易庭
                              法  官  鄧德倩
以上正本係照原本作成。
如不服本判決，應於判決送達後20日內向本庭提出上訴狀（須按
他造當事人之人數附繕本）；如委任律師提起上訴者，應一併繳
納上訴審裁判費。
中　　華　　民　　國　　111 　年　　11  　月　　11　　日
                              書記官  張嘉崴

附表一：
    資料 本院卷頁碼 建物門牌 臺北市○○區○○路○段000巷00號4樓   建物登記謄本 第17至19頁 建物建號 臺北市文山區興安段二小段564建號   同上 同上 建物坐落地號 臺北市文山區興安段二小段63地號   土地登記謄本 第253頁、限閱卷 所有權人 編號 姓名 建物權利範圍 土地權利範圍   1 詹文寬 6分之1 24分之1   2 詹文瑞 6分之1 24分之1   3 詹文昌 6分之1 24分之1   4 詹文波 6分之1 24分之1   5 詹文治 6分之1 24分之1   6 鴻展興業股份有限公司 6分之1 24分之1  

附表二：（見本院卷第213、253頁）
年期 公告地價（元/平方公尺）   申報地價（公告地價×80％） 107年1月 91,805元   73,444元 108年1月 －   － 109年1月 90,899元   72,719元 110年1月 －   － 111年1月 93,067元   74,454元 
（金額單位：新臺幣，元以下四捨五入，下同）

附表三：
計算期間 計算式 107年11月19日至108年12月31日（共407天） （126.02×73,444元×1/24＋40,200元）×8％×407/365＝37,987元 109年1月1日至110年10月25日（共663天） （126.02×72,719元×1/24＋40,200元）×8％×663/365＝61,328元 總計 99,315元 110年10月25日後按月 （126.02×74,454元×1/24＋40,200元）×8％÷12＝2,874元